【裁判字號】    92,交聲,1592
【裁判日期】    921028
【裁判案由】    交管條例聲異
【裁判全文】
臺灣板橋地方法院交通事件裁定                  九十二年度交聲字第一五九二號
    原處分機關  交通部公路總局臺北區監理所
    異  議  人
    即受處分人  甲○○
右列受處分人因違反道路交通管理處罰條例案件，對於交通部公路總局臺北區監理所
於民國九十二年九月五日以北監營字第裁四０─Ｚ00000000號所為之裁決處
分（原舉發案號：內政部警政署國道公路警察局九十二年六月十日公警局交字第Ｚ0
0000000號）不服，聲明異議，本院裁定如左：
    主  文
原處分撤銷。
甲○○汽車駕駛人，駕駛執照吊扣期間駕駛大貨車者，處罰鍰新臺幣肆萬元，並吊銷
其駕駛執照。
    理  由
一、原處分意旨略以：異議人即受處分人甲○○於民國九十二年六月十日下午三時四
    十分許，駕駛車牌號碼二二八—ＧＥ營業貨運曳引車，行經國道一號高速公路北
    上九點四公里處，因「駕照吊扣期間仍行駛於公路（經查記點吊扣駕駛執照從九
    十二年五月十四日起至九十二年六月十三日）」之違規事實，遭國道公路警察局
    第一隊警員攔檢開立罰單；然而，異議人因係以運費收入維生，無此收入，家庭
    陷入困境，故明知於駕照吊扣期間不得駕車而仍為之，於情實有可憫之處，復因
    異議人生活困頓，如今又不能開車，無謀生依據，無力籌措此巨額罰款，故請求
    撤銷原處分改依最低罰四萬元，分期繳納等語。
二、按汽車駕駛人駕駛聯結車、大客車、大貨車於駕駛執照吊扣期間駕車者，處新臺
    幣（下同）四萬元以上八萬元以下罰鍰，並吊銷其駕駛執照；又汽車駕駛人，曾
    依道路交通管理處罰條例第六十七條第一、二項所列法條以外之其他各條規定吊
    銷駕駛執照者，一年內不得考領駕駛執照；又依本條例（道路交通管理處罰條例
    ）所定罰鍰之處罰，行為人接獲違反道路交通管理事件通知單後，於十五日內得
    不經裁決，逕依第九十二條第三項之罰鍰基準規定，向指定之處所繳納結案；不
    服舉發事實者，應於十五日內，向處罰機關陳述意見；其不依通知所定期限前往
    指定處所聽候裁決，且未依規定期限繳納罰鍰結案或向處罰機關陳述意見者，處
    罰機關得逕行裁決之，道路交通管理處罰條例第二十一條之一第一項第七款、第
    四項後段、第六十七條第三項及第九條第一項分別訂有明文。
三、查本件受處分人即異議人甲○○，於九十二年六月二十五日下午三時四十分許，
    駕駛車號二二八—ＧＥ營業貨運曳引車，行經國道一號高速公路北上九點四公里
    處，因於駕駛執照吊扣期間駕車之違規事實，經國道公路警察局第一隊警員當場
    舉發，並經異議人當場簽收，嗣異議人向處罰機關陳述意見（申訴）後，處罰機
    關仍認本件違規屬實，而由交通部公路總局臺北區監理所於九十二年九月五日以
    北監營字第裁四０─Ｚ00000000號裁決書裁處異議人「罰鍰六萬元，吊
    銷駕駛執照，一年內禁考」等情，此有內政部警政署國道公路警察局公警局交字
    第Ｚ00000000號舉發違反道路交通管理事件通知單影本一紙、上開裁決
    書影本一紙、交通部公路總局臺北區監理所九十二年七月四日、七月三十一日及
    內政部警政署國道公路警察局第一警察隊九十二年九月二日書函（即申訴回文）
    三份在卷可稽。異議人雖對於其於駕駛執照吊扣期間駕車之違規事實並不否認，
    然具狀以前揭情詞置辯，原處分機關則依違反道路交通管理事件統一裁罰基準及
    處理細則、違反道路交通管理事件統一裁罰基準表之規定，裁處異議人罰鍰六萬
    元，吊銷駕駛執照，一年內禁考，於法雖無違誤。然異議人既已於接獲上開通知
    單十五日即到案日期九十二年六月二十五日前，向處罰機關陳述意見，有異議人
    於九十二年六月二十三日提出之申訴書一份在卷足憑，則異議人應可依最低額即
    四萬元繳納罰鍰。且內政部警政署訂頒之統一量罰標準，為行政命令，司法機關
    並不受其拘束，如認為原處分機關依該標準處罰過重，自得將其撤銷而自為裁定
    ，以期公允（六十五年十二月十日臺灣高等法院暨所屬法院六十五年度法律座談
    會刑事類第七十號決議同此意旨），而本件異議人單純於駕駛執照吊扣期間駕駛
    車輛之違規事實，並無肇事或其他違規行為，其違規事實確屬輕微，原處分機關
    依內政部警政署訂頒之統一量罰標準所為之裁處六萬元確屬過重，爰依上開決議
    意旨，參酌異議人違規情節之輕重等一切情狀，自為罰鍰新臺幣四萬元，並吊銷
    其駕駛執照之裁罰處分。另異議人尚以生活困頓，車輛牌照又遭吊扣而無收入，
    無力一次負擔高額罰款，希能准予辦理分期付款云云，為其異議論據。惟交通違
    規罰鍰得否分期繳納，實屬處罰如何執行之問題，與異議人所受原處分合法與否
    並無干涉，應由執行機關依法辦理，本院無以置喙。綜上所述，原處分機關據以
    援引上開規定，裁處異議人罰鍰六萬元，吊銷駕駛執照，一年內禁考，尚有未合
    ，爰裁定將原處分撤銷，並自為裁定處罰異議人如主文所示，用期適法。
四、據上論斷，應依道路交通案件處理辦法第二十條，裁定如主文。
中      華      民      國      九十二      年     十    月   二十八    日
                                      臺灣板橋地方法院交通法庭
                                          法  官  侯  志  融
右正本證明與原本無異。
如不服本裁定，應於裁定送達後五日內向本院提出抗告狀。
                                          書記官  吳  進  安
中      華      民      國      九十二      年      十   月   二十八    日


司法院資訊處製作；財團法人民間司法改革基金會備份。
